【裁判字號】    99,司家聲,115
【裁判日期】    990203
【裁判案由】    核定遺產管理人報酬
【裁判全文】
臺灣高雄地方法院民事裁定           99年度司家聲字第115號
聲  請  人  楊雪貞律師即被繼承人甲○○之遺產管理人
上聲請人聲請核定遺產管理人報酬事件，本院裁定如下：
    主  文
聲請人任被繼承人甲○○（男，民國○○○年○月○日生，身分
證統一編號：Ｚ000000000號，民國九十七年八月十一
日死亡）遺產管理人之報酬核定為新臺幣肆萬元。
程序費用新臺幣壹仟元由被繼承人甲○○之遺產負擔。
    理  由
一、本件聲請意旨略以：聲請人前經本院98年度財管字第26號民
    事裁定選任為被繼承人甲○○之遺產管理人。嗣依本院98年
    度司家催字第229 號民事裁定為公示催告，並於民國98年6
    月25日刊登於台灣新生報。查被繼承人甲○○之遺產業經鈞
    院民事執行處鑑價，第一次拍賣底價為新臺幣（下同）2,03
    0,000 元，嗣於98年10月6 日拍定在案。茲因被繼承人之債
    權人業已聲請強制執行，又無親屬會議可資酌定本件報酬數
    額，另聲請人為管理本件遺產事宜已支出公示催告聲請費1,
    000 元、登報費用400 元、委託永信代書事務所代辦遺產管
    理人登記費3,120 及本件遺產管理人報酬聲請費1,000 元，
    爰依代管無人承認繼承作業要點第14點第3 項規定，以管理
    遺產報酬不得低於遺產現值百分之一為計算標準，暨參酌現
    今律師承辦案件收費行情，狀請本院裁定本件遺產管理報酬
    為40,000 元等語。
二、按「遺產管理人，得請求報酬，其數額由親屬會議按其勞力
    及其與被繼承人之關係酌定之。」、「依本法之規定應開親
    屬會議時，由當事人、法定代理人或其他利害關係人召集之
    。」、「親屬會議不能召開或召開有困難時，依法應經親屬
    會議處理之事項，由有召集權人聲請法院處理之。」，民法
    第1183條、第1129條、第1132條第2 項前段分別定有明文。
三、經查：
  (一)本件被繼承人甲○○死亡後，其繼承人等均已拋棄繼承權，
    且未經親屬會議選定遺產管理人，經本院選任聲請人為被繼
    承人之遺產管理人乙節，有聲請人提出之本院98年度財管字
    第26號民事裁定暨其確定證明書各1 份附卷可稽，堪信為真
    實。準此，聲請人顯難召開親屬會議酌定其管理遺產之報酬
    ，是其本於利害關係人之地位，聲請本院酌定報酬，洵屬有
    據。
  (二)聲請人主張之前揭事實，除上述民事裁定外，另據其提出財
    政部財政部高雄市國稅局財產歸屬資料清單、96年度綜合所
    得稅各類所得資料清單、全國贈與資料清單、本院98年度司
    家催字第229 號民事裁定、台灣新生報刊登廣告證明單、分
    類廣告費收據、永信代書事務所收據、本院民事執行處98年
    10月9 日雄院高97司執修字第92337 號拍定函、本院民事執
    行處98年6 月11日雄院高97司執修字第92337 號第一次公開
    拍賣通知等件各1 份為證，堪信為真實。本院審酌：被繼承
    人之遺產有土地、建物及投資共3 筆，其中土地及建物業經
    本院民事執行處拍定在案，拍定總值為1,408,900 元，此有
    財政部高雄市國稅局財產歸屬資料清單及本院民事執行處98
    年10月9 日雄院高97司執修字第92337 號函附卷可參，其債
    權人高雄銀行股份有限公司已向本院聲請強制執行，除此之
    外，即無其他債權人陳報債權、債務或遺贈；又聲請人業已
    公示催告、登報、查詢被繼承人財產等管理遺產行為，後續
    尚有通知債權人陳報債權及強制執行程序等其他事項須處理
    ，聲請人處理上開事務及後續處理所需時間之久暫、耗費人
    力之程度及各債權人受償權利之保障等一切情狀，認本件遺
    產管理人之報酬以40,000元為適當，爰酌定如主文第1 項所
    示。
  (三)至聲請人擔任被繼承人甲○○遺產管理人所支出之代墊費用
    共計5,520 元乙節，因遺產管理人就遺產之管理，如為全體
    執行債權人之共同利益，而有費用支出者，得準用強制執行
    法第29條第2 項後段規定，於執行法院制作分配表時，直接
    檢具相關費用明細，由執行法院列為執行必要費用而優先受
    償，無庸另行聲請確定費用額，是該部分不列於遺產管理人
    報酬之範圍，即無庸核給，併此敘明。
四、末按依法應由關係人（包括聲請人、相對人及其他利害關係
    人）負擔費用者，法院裁定命關係人負擔時，應一併確定其
    數額，非訟事件法第24條第1 項所明定。經核本件聲請事件
    ，應徵之程序費用為1,000 元，依非訟事件法第157 條規定
    ，應由遺產負擔，爰併予確定如主文第2 項所示，附此敘明
    。
五、依非訟事件法第157 條、第24條第1 項，裁定如主文。
六、如對本裁定抗告，須於裁定送達後10日之不變期間內，向本
    院提出抗告狀，並繳納抗告費新臺幣1,000 元。
中    華    民    國    99    年    2     月     3    日
                         家事法庭  司法事務官

司法院資訊處製作；財團法人民間司法改革基金會備份。
